【裁判字號】    96,上重訴,36
【裁判日期】    970129
【裁判案由】    違反毒品危害防制條例等
【裁判全文】
臺灣高等法院高雄分院刑事判決        96年度上重訴字第36號
上  訴  人
即  被  告  乙○○
                    原於台灣台南監獄執行中
                    現寄押於高雄監獄
選任辯護人  王建宏律師
上列上訴人因違反毒品危害防制條例等案件，不服臺灣高雄地方
法院96年度重訴字第70號中華民國96年9 月26日第一審判決（起
訴案號：臺灣高雄地方法院檢察署96年度偵字第7176號），提起
上訴，本院判決如下：
    主  文
上訴駁回。
    事  實
一、乙○○（綽號一級）於民國92年4 、5 月間某日，在大陸珠
    海地區中珠庭園附近，受真實姓名年籍不詳、綽號「小凡」
    之台籍成年男子委託，從台灣物色由大陸地區將海洛因私運
    進入臺灣之人選，並約定事成後，將給予報酬新臺幣（下同
    ）10萬元，乙○○明知海洛因係屬毒品危害防制條例第2 條
    第2 項第1 款所定之第一級毒品，亦係行政院依據懲治走私
    條例第2 條第4 項公告「管制物品項目及其數額」甲項第4
    款所列之管制進口物品，未經許可，不得私運進入臺灣，仍
    為貪圖賺取10萬元之報酬，返台後，即於92年7 月20、21日
    間某時，在高雄縣岡山鎮火車站附近某遊藝場內，分別邀約
    吳天霖、甲○○（吳天霖、甲○○二人經臺灣高雄地方法院
    以92年度重訴字第96號判決各判處有期徒刑14年，提起上訴
    後，均撤回上訴而確定）共同前往大陸地區私運海洛因進入
    台灣地區，而吳天霖、甲○○亦均明知海洛因係屬第一級毒
    品，亦係「管制物品項目及其數額」甲項第4 款所列之管制
    進口物品，不得私運進入臺灣，竟均分別應允。乙○○、吳
    天霖、甲○○與綽號「小凡」男子遂基於共同運輸第一級毒
    品及私運管制物品進口之犯意聯絡，由吳天霖先於92年7 月
    23日搭承復興航空GE-363號班機出境前往大陸地區，乙○○
    、甲○○則於翌日（同年7 月24日）再一同搭承復興航空GE
    -363號班機出境前往大陸地區，抵達後，由乙○○以電話聯
    絡日前已先到珠海之吳天霖，並與甲○○3 人相約在大陸珠
    海地區○○街會合後，乙○○於92年7 月29日上午8 時許，
    帶吳天霖、甲○○共同前往大陸珠海地區中珠庭園2 樓某小
    套房內與該名「小凡」男子見面，並由「小凡」將其所有之
    海洛因共計10包以保鮮膜包裝後，再以彈性繃帶分別綁置在
    吳天霖、甲○○2 人之腰際及大腿上各5 包（吳天霖部分5
    包，合計淨重1018.04 公克，包裝重23.16 公克；甲○○部
    分5 包，合計淨重1012.79 公克，包裝重23.14 公克），綽
    號「小凡」男子並與乙○○、吳天霖、甲○○約定事成之後
    ，會有人在機場接應，並各給付3 人10萬元作為報酬。乙○
    ○、吳天霖、甲○○3 人隨即於92年7 月29日下午2 時25分
    許，共同搭乘復興航空GE-363號班機返台，並自臺灣高雄小
    港國際機場入境，以上開方式，將前開海洛因私運進入臺灣
    。嗣吳天霖、甲○○於通關之際，經調查人員會同海關等單
    位當場在機場入境檢查室查獲，並自吳天霖、甲○○身上各
    扣得上開海洛因5 包及綽號「小凡」男子所有，綁在吳天霖
    、甲○○2 人身供上開運輸毒品海洛因所用之保鮮膜、彈性
    繃帶各2 袋及包裝袋10個等物。
二、案經臺灣高雄地方法院檢察署檢察官簽分偵查起訴。
    理  由
壹、 證據能力
（一）法務部調查局92年8 月19日調科壹字第號鑑定通知書各1
      份，雖為被告以外之人於審判外所為之書面陳述，屬於傳
      聞證據，然此乃臺灣高雄地方法院檢察署檢察官於偵查中
      ，依刑事訴訟法第208 條第1 項規定，囑託法務部調查局
      鑑定，法務部調查局依刑事訴訟法第208 條第1 項準用同
      法第206 條第1 項規定所出具之書面鑑定報告，此觀諸上
      開鑑定通知書上通知單位欄之記載自明，應屬刑事訴訟法
      第159 條第1 項「被告以外之人於審判外之言詞或書面陳
      述，除法律有規定者外，不得作為證據」規定所稱「法律
      有規定者」之情形，應有證據能力。
（二）高雄關稅局扣押貨物運輸工具收據及搜索筆錄各2 份（偵
      一卷6 頁、17頁）均係高雄關稅局關員依據海關緝私條例
      第10條、第11條、第14條規定進行檢驗、檢查時所見及執
      行扣押時而為之紀錄兼證明文書，性質上為公務員職務上
      所製作之紀錄暨證明文書，且無證據可認有何顯不可信之
      情況，依刑事訴訟法第159 條之4 第1 款之規定，自有證
      據能力。
（三）高雄市調查處扣押物品目錄（偵一卷5 頁、9 頁），雖均
      為被告以外之人於審判外之陳述，屬於傳聞證據，惟因被
      告於本院審判程序同意採為證據，本院復審酌上開文書之
      形式及取得之過程並無瑕疵、與待證事實具有關連性等情
      況，認為適當，應認依刑事訴訟法第159 條之5 第2 項之
      規定，得為證據，而有證據能力。
（四）入出境查詢結果，雖為被告以外之人於審判外所為之書面
      陳述，屬於傳聞證據，然屬於公務員於職務上製作，經常
      處於可受公開檢查之狀態，設有錯誤，甚易發現而予及時
      糾正之紀錄文書，應屬刑事訴訟法第159 條之4 第1 款所
      稱之紀錄文書，又查無證據證明上開入出境查詢結果1 紙
      ，顯有不可信之情況，揆諸前揭規定，應認得為證據，而
      有證據能力。
（五）按被告以外之人於審判外之言詞或書面陳述，除法律有規
      定者外，不得作為證據；又被告以外之人於偵查中向檢察
      官所為之陳述，除顯有不可信之情況者外，得為證據；刑
      事訴訟法第159 條第1 項、第159 條之1 第2 項分別定有
      明文。本件證人甲○○96年5 月16日、證人吳天霖94年10
      月5 日、96年5 月25日偵訊筆錄（經具結），並無顯有不
      可信之情況，且與事實具有關連性，應具有證據能力。
（六） 又被告以外之人於審判外之陳述，雖不符刑事訴訟法第
       159 條之1 至第159 條之4 之規定，而經當事人於審判
       程序同意作為證據，法院審酌該言詞陳述或書面陳述作
       成時之情況，認為適當者，亦得為證據；另當事人、代
       理人或辯護人於法院調查證據時，知有第159 條第1 項
       不得為證據之情形，而未於言詞辯論終結前聲明異議者
       ，視為有前項之同意，刑事訟訴法第159 條之5 第1 項
       、第2 項分別定有明文。本件證人吳天霖於92年7 月29
       日調查筆錄、高雄關稅局詢問筆錄雖均係被告以外之人
       於審判外之陳述，性質上屬傳聞證據，惟經被告及其辯
       護人、檢察官於本院審理中同意作為證據，本院復審酌
       該言詞陳述作成時之情況並查無其他不法之情狀，依上
       該條文之規定，應有證據能力。
貳、實體部分：
一、訊據被告乙○○對與吳天霖、甲○○等人於上開時地自大陸
    珠海共同私運上開海洛因等情，已於本院審理中坦白承認（
    本院卷第30頁），然矢口否認有上開運毒品海洛因犯行，並
    辯稱: 當時是向綽號「小凡」男子購買該批毒品，準備要運
    回國內販賣，而且是以人民幣66萬元透過地下匯市出資購買
    ，並非受託運輸云云。惟查，被告乙○○於92年4 、5 月間
    某日，在大陸珠海地區中珠庭園附近，受真實姓名年籍不詳
    、綽號「小凡」之台籍成年男子委託，從台灣物色運毒人選
    ，由大陸地區將海洛因私運進入臺灣，並約定事成後，將給
    予報酬10萬元之事實，業經被告乙○○於原審供承在卷（原
    審96年度重訴字第70號卷89至91頁），核與證人吳天霖、甲
    ○○於警詢、偵查中及本院審理時所證述情節相符（偵二號
    卷3 、9 、11、15頁以下，偵四卷第35、38頁以下及本院卷
    70 頁） 。另證人甲○○雖本院審理時證稱: 該批毒品他（
    乙○○）說他出的錢，並有約定這次運輸的報酬是10萬元云
    云（本院卷70頁）。惟又證稱: 在大陸是沒看到他（被告）
    有出錢，但我在大陸時他曾叫我拿一個牛皮紙袋給一位年輕
    人（綽號小凡），那位年輕人就是當時要我們把毒品帶回來
    的那位云云（本院卷73頁）。綜觀證人甲○○上開證述，尚
    無法證明本案毒品確實係由被告所出資購買，亦核與被告乙
    ○○上開所辯: 該批毒品是以人民幣66萬元透過地下匯市出
    資買入云云，並不相符。又被告乙○○復無法提供確實購毒
    之資金來源，以實其說，故被告乙○○事後改稱: 私運之毒
    品海洛因是其購買後，要運回國內販賣云云，自難信以為真
    。況被告原審審理時已供稱: 毒品是「小凡」叫我和甲○○
    、吳天霖運輸進來，如果成功的話願意給我10萬元，關於甲
    ○○和吳天霖的報酬是「小凡」跟他講的等語（原審96年度
    重訴字第70號卷89頁90頁），核與證人甲○○於調查處詢問
    供稱: 協助帶「東西」（海洛因）返台後，會支付代價新台
    幣10 萬 元，要其入境後在大廳等候，會有同夥前來取等語
    （偵一卷3 頁）。另證人吳天霖證稱: 該男子答應要給新台
    幣10 萬 元報酬，該名男子說到高雄小港機場時會有不知名
    人士搭計程車來接這些疑似海洛因等語（偵一卷15頁反面、
    23頁反面、24頁）大致相符。足見該批走私入境之毒品海洛
    因，係綽號「小凡」之男子委託被告與甲○○、吳天霖共同
    走私入境，始會由被告以外之人在機場外負責接應之事實，
    應可確認。故被告於本院審理時翻異前詞，改稱: 私運之毒
    品海洛因，係其出資購入且為供販賣用，並主張與其前涉案
    業經判決販賣第一級毒品罪確定（最高法院96年度台上字第
    2895號判決，後述）有連續犯裁判上一罪之關係，為該案既
    判力效力所及一節，顯係欲脫免本件之刑責。又被告與甲○
    ○、吳天霖共同走私入境之毒品海洛因，復有高雄關稅局扣
    押物品、運輸工具收據及搜索筆錄、法務部調查局高雄市調
    查處扣押物品目錄表（偵二卷第5 頁、第7 頁背面、乙○○
    法務部入出境資訊連結作業查詢、吳天霖法務部入出境資訊
    連結作業查詢、甲○○法務部入出境資訊連結作業查詢等資
    料在卷可參（偵三卷49至50、51、52頁）。又扣案分別自吳
    天霖、甲○○身上所取出之粉末各5 包，經送驗後，確均含
    有第一級毒品海洛因成分之事實，亦分別有法務部調查局92
    年8 月19日調科壹字第220015819 、000000000 號鑑定通知
    書在卷可參（偵五卷3 頁背面、4 頁）。綜上所述，本件事
    證明確，被告與甲○○、吳天霖自大陸地區運輸第一級毒品
    即管制物品海洛因進入臺灣地區之事實，應堪認定。
二、按行為後法律有變更者，適用行為時之法律。但行為後之法
    律有利於行為人者，適用最有利於行為人之法律，刑法第2
    條第1 項定有明文。查被告於前開行為後，刑法相關規定業
    經修正公佈，並自95年7 月1 日施行。刑法分則編各罪所定
    罰金之貨幣單位原為銀元，且依修正前刑法第33條第5 款規
    定，罰金刑為1 銀元以上，而有關罰金倍數之調整及銀元與
    新台幣之折算標準，則定有「罰金罰鍰提高標準條例」及「
    現行法規所定貨幣單位折算新台幣條例」，除罰金以1 銀元
    折算3 元新台幣外，並將72年6 月26日以前修正之刑法部分
    條文罰金數額提高2 至10倍，其後修正者則不再提高倍數；
    嗣修正後刑法第33條第5 款則將罰金刑提高為新台幣1 千元
    以上，並以百元計算之，且因刑法第33條第5 款所定罰金貨
    幣單位既已改為新台幣，刑法分則編各罪所定罰金之貨幣單
    位亦應配合修正為新台幣，且考量刑法修正施行後，不再適
    用「現行法規所定貨幣單位折算新台幣條例」，為使刑法分
    則編各罪所定罰金之最高數額與刑法修正前趨於一致，爰增
    訂刑法施行法第1 條之1 規定，將刑法分則編各罪所定罰金
    之貨幣單位均改為新台幣，並將72年6 月26日以前修正之刑
    法部分條文罰金數額提高為30倍，其後修正者則提高為3 倍
    是以刑法分則編各罪所定罰金刑之最高數額，於上開規定修
    正後仍屬一致，並無不同；但其罰金刑之最低數額，修正前
    1 銀元以上之規定，經配合修正前罰金罰鍰提高標準條例第
    2 條（現已刪除）規定，就其原定數額提高為10倍，再經折
    算，即為新台幣30元，因修正後已提高為新台幣1 千元以上
    ，因修正後規定並非較有利於被告，自應適用修正前之法律
    刑法及罰金罰鍰提高標準條例等相關規定。至被告行為時刑
    法第28條原規定：「二人以上共同『實施』犯罪之行為者，
    皆為共同正犯」。行為後該條修正為：「二人以上共同『實
    行』犯罪之行為者，皆為共同正犯」。將舊法之「實施」修
    正為「實行」。原「實施」之概念，包含陰謀、預備、著手
    及實行等階段之行為，修正後僅共同實行犯罪行為始成立共
    同正犯。是新法共同正犯之範圍已有限縮，排除陰謀犯、預
    備犯之共同正犯。新舊法就共同正犯之範圍既因此而有變動
    ，自屬犯罪後法律有變更，而非僅屬純文字修正，應有新舊
    法比較適用之問題（最高法院96年度台上字第934 號判決意
    旨參照）。且依新法並非較有利於被告，自應依「從舊從輕
    」原則，依修正前之刑法第28條論處。
三、按海洛因屬毒品危害防制條例第2 條第2 項第1 款所定之第
    一級毒品，亦係行政院依據懲治走私條例第2 條第4 項公告
    「管制物品項目及其數額」甲項第4 款所列之管制進口物品
    。又自大陸地區私運物品進入台灣地區，或自台灣地區私運
    物品前往大陸地區者，以私運物品進口、出口論，適用懲治
    走私條例規定處斷，懲治走私條例第12條定有明文。是核被
    告所為，係犯毒品危害防制條例第4 條第1 項之運輸第一級
    毒品罪及懲治走私條例第2 條第1 項、第12條之準私運管制
    物品進口罪。被告為運輸第一級毒品而持有之，其持有第一
    級毒品之低度行為，應為運輸之高度行為所吸收，不另論罪
    。被告就上開犯行，與吳天霖、甲○○及綽號「小凡」之成
    年人間，有犯意聯絡及行為分擔，為共同正犯。公訴人漏未
    將該名綽號「小凡」之成年人論以本件之共同正犯，則容有
    未恰。被告以一行為，同時觸犯上開2 罪，為想像競合犯，
    應依刑法第55條前段規定，從一重之運輸第一級毒品罪論處
    。再者，被告前因連續販賣第一級毒品、銷售管制物品等罪
    ，經本院以95年度上重更（二）字第22號判處無期徒刑，並
    經最高法院於96年6 月1 日以96年度台上字第2895號判決駁
    回上訴確定，此有上開2 份判決書在卷可參。又本件被告所
    犯運輸第一級毒品罪與上開連續販賣第一級毒品等犯行，2
    者構成要件不同，自難認本件被告運輸第一級毒品犯行，與
    前經判決確定之連續販賣第一級毒品等犯行，有95年7 月1
    日廢止刑法連續犯或牽連犯有裁判上一罪之關係。故辯護人
    認本件已為前案確定判決（最高法院96年度台上字第2895號
    ）效力所及，應為被告免訴判決云云，亦有誤會。又按刑法
    第59條之酌減其刑，必須犯罪另有特殊之原因與環境等情狀
    ，在客觀上足以引起一般之同情，認為確可憫恕，且即予宣
    告法定最低度之刑，猶嫌過重者，始有其適用，本件未見被
    告乙○○有何特殊性況足認有可憫恕之情，又被告乙○○為
    大盤毒販在台物色運輸毒品之人選，涉案之情節顯較吳天霖
    、甲○○更為重大，且彼等共同走私入境之海洛因總計已達
    2030．83公斤，故已難引起一般同情，自不得再依刑法第59
    條之規定，酌減其刑，附此敘明。
四、原審因依毒品危害防制條例第4 條第1 項、第18條第1 項前
    段、第19條第1 項懲治走私條例第2 條第1 項、第11條、第
    12條，刑法第11條、第28條（修正前）、第55條、第37條之
    規定，並審酌被告乙○○為貪圖不法利益，竟受綽號「小凡
    」男子之託，邀約吳天霖、甲○○，以共同私運第一級毒品
    海洛因入境臺灣，其中吳天霖所運輸之第一級毒品海洛因，
    合計淨重高達1018.04 公克；另甲○○所運輸之第一級毒品
    海洛因合計淨重亦有1012.79 公克之多，倘全數流入市面，
    勢將造成毒品氾濫，使多數人遭受毒品所害，不僅戕害國民
    健康，且對社會治安影響甚鉅，惡害匪淺，量刑本不宜從輕
    ，惟念及本件毒品入境臺灣後即被查獲，被告乙○○未及取
    得運輸第一級毒品之利益，及其左足斷殘，行動不便，謀生
    本較一般人不易，惟為脫免本件刑責仍虛詞辯解，難認已有
    徹底悛悔之意等一切情狀，量處被告無期徒刑，並依刑法第
    37條第1 項規定，宣告褫奪公權終身。復說明扣案第一級毒
    品海洛因10包（其中5 包合計淨重1018 .04 公 克，包裝袋
    重23．16公克；另5 包合計淨重1012.79 公克，包裝重23．
    14公克），依毒品危害防制條例第18條第1 項前段規定，宣
    告沒收銷燬之。扣案之保鮮膜、彈性繃帶各2 袋及包裝袋10
    個，分別係用於包裹毒品，防其裸露、潮濕，便於攜帶運輸
    ，均屬「小凡」男子所有，供被告乙○○與吳天霖、甲○○
    共同犯運輸第一級毒品所用之物，基於責任共同原則，依同
    條例第19條第1 項規定，沒收之。本院認原判決認事用法均
    無違誤，量刑亦稱妥當，被告上訴意旨仍執前詞認量刑過重
    及本件應為前案之販賣海洛因罪之判決效力所及，均無足取
    ，被告上訴無理由，應予駁回。
據上論結，應依刑事訴訟法第368 條，判決如主文。
本案經檢察官陳宗吟到庭執行職務。
中    華    民    國    97    年    1     月    29    日
                  刑事第八庭    審判長法  官 翁慶珍
                                      法  官 郭玫利
                                      法  官 李政庭
以上正本證明與原本無異。
如不服本判決應於收受本判決後10日內向本院提出上訴書狀，其
未敘述上訴理由者，並得於提起上訴後10日內向本院補提理由書
狀（均須按他造當事人之人數附繕本）「切勿逕送上級法院」。
中    華    民    國    97    年    1     月    29    日
                                      書記官 吳福連
附錄論罪科刑法條：
毒品危害防制條例第4 條製造、運輸、販賣第一級毒品者，處死
刑或無期徒刑；處無期徒刑者，得併科新臺幣1 千萬元以下罰金
。
製造、運輸、販賣第二級毒品者，處無期徒刑或7 年以上有期徒
刑，得併科新臺幣7 百萬元以下罰金。
製造、運輸、販賣第三級毒品者，處5 年以上有期徒刑，得併科
新臺幣5 百萬元以下罰金。
製造、運輸、販賣第四級毒品者，處3 年以上10年以下有期徒刑
，得併科新臺幣3 百萬元以下罰金。
製造、運輸、販賣專供製造或施用毒品之器具者，處1 年以上7
年以下有期徒刑，得併科新臺幣1 百萬元以下罰金。
前五項之未遂犯罰之。
懲治走私條例第2 條私運管制物品進口、出口逾公告數額者，處
7 年以下有期徒刑，得併科新臺幣3 百萬元以下罰金。
前項之未遂犯罰之。


司法院資訊處製作；財團法人民間司法改革基金會備份。
